【裁判字號】    96,上易,819
【裁判日期】    970205
【裁判案由】    給付貨款
【裁判全文】
臺灣高等法院民事判決                 96年度上易字第819號
上  訴  人  金玉通國際股份有限公司
法定代理人  甲○○
上  訴  人  乙○○
共      同
訴訟代理人  甲○○
被上訴人    侯瑞甫會計師（即亞洲國際事業股份有限公司破
訴訟代理人  莊乾城律師
複  代理人  莊明翰律師
上列當事人間請求給付貨款事件，上訴人對於中華民國96年8月
15日臺灣板橋地方法院96年度訴字第542號第一審判決提起上訴
，本院於97年1月22日言詞辯論終結，判決如下：
    主      文
上訴駁回。
第二審訴訟費用由上訴人連帶負擔。
    事實及理由
一、亞洲國際事業股份有限公司（下稱亞洲公司）於民國95年4
    月6日經宣告破產，並選任侯瑞甫會計師擔任破產管理人；
    經監查人樂伯斯物流股份有限公司同意，提起本件訴訟等情
    ，有卷附原法院95年4月6日板院輔民慈94年度破字第65號公
    告、徵詢意見函可憑（見原審卷第125頁、第146至147頁）
    ，核與破產法第92條第13款規定相符，合先陳明。
二、被上訴人起訴主張：亞洲公司與上訴人金玉通國際股份有限
    公司（下稱金玉通公司）於94年4月8日簽訂經銷合約書（下
    稱系爭經銷合約），並由上訴人乙○○擔任金玉通公司貨款
    之連帶保證人；亞洲公司自94年4月間起，陸續供應貨物予
    金玉通公司銷售，並以附條件買賣方式進行交易，亞洲公司
    業已依約出貨完畢；惟金玉通公司迄今尚有94年8至9月份之
    應收貨款（含營業稅）合計新台幣（下同）56萬4851元未付
    。爰依系爭經銷合約及連帶保證契約之法律關係，求為命上
    訴人應連帶給付伊56萬4851元，及加計自起訴狀繕本送達翌
    日起算之法定遲延利息之判決。原審為被上訴人全部勝訴之
    判決，經上訴人不服，提起上訴。並於本院聲明：如主文第
    1項所示。
三、上訴人則以：兩造貨物經銷既為附條件買賣，則亞洲公司於
    貨物取回前，不得逕行請求金玉通公司支付貨款；又依系爭
    經銷合約第5條約定，亞洲公司既已宣告破產倒閉，金玉通
    公司自得要求退回餘貨，並用以抵銷所積欠之貨款；另亞洲
    公司因破產致金玉通公司無法繼續擔任經銷商，則金玉通公
    司亦得依系爭經銷合約第7條約定，終止系爭經銷合約，並
    辦理退貨而由亞洲公司以7折收回存貨等語，資為抗辯。並
    於本院聲明：(一)原判決廢棄。(二)被上訴人在第一審之訴及假
    執行之聲請均駁回。
四、查，亞洲公司與金玉通公司於94年4月8日簽訂系爭經銷合約
    ，並由乙○○擔任金玉通公司貨款之連帶保證人；亞洲公司
    自94年4月間起，陸續供應貨物予金玉通公司銷售，並以附
    條件買賣方式進行交易，亞洲公司業已依約出貨完畢，惟金
    玉通公司迄今尚有94年8至9月份之應收貨款（含營業稅）合
    計56萬4851元未付等情，有卷附經銷合約書、對帳單、出貨
    單可參（見原審卷第6至124頁），並為兩造所不爭執（見本
    院卷第33頁反面），堪信為真。
五、本件應審究者為(一)金玉通公司可否以亞洲公司經宣告破產為
    由，依系爭經銷合約第 5條約定，辦理退貨？(二)系爭買賣為
    附條件買賣，亞洲公司是否於取回貨物前，不得訴請金玉通
    公司給付貨款？(三)金玉通公司可否依系爭合約第7條約定，
    終止系爭經銷合約辦理退貨？茲分別論述如下：
(一)、金玉通公司可否以亞洲公司經宣告破產為由，依系爭經銷合
    約第5條約定，辦理退貨？
    上訴人抗辯：亞洲公司既已經宣告破產，金玉通公司自得依
    系爭經銷合約第5條約定，將存貨辦理退貨，用以抵銷系爭
    貨款云云。惟查：
  1.按解釋意思表示，應探求當事人之真意，不得拘泥於所用之
    辭句，民法第98條定有明文。又解釋私人之契約應在通觀全
    文，並斟酌立約當時之情形，以期不失立約人之真意，且如
    契約文字業已表示當事人真意，無須別事探求者，即不得反
    捨契約文字而更為曲解（最高法院17年上字第1118號判例及
    18年上字第1727號判例意旨參照）。
  2.觀諸系爭經銷合約第1條：「乙方同意（指亞洲公司）就其
    所經銷、代理或發行之CD、VCD、DVD、其他有聲出版品及其
    附屬商品供應甲方（指金玉通公司）銷售。」；再對照第5
    條約定：「乙方（指亞洲公司）所提供甲方（指金玉通公司
    ）銷售之商品，當月接受甲方退換商品之金額不得超過甲方
    前1個月進貨金額之30％，惟有言明不能退貨之商品均不得
    退還；．．．如遇該商品之上游廠商倒閉，甲方應繼續販售
    1 年，餘貨得向乙方要求退貨。」（見原審卷第7頁）以觀
    ，可知亞洲公司係從事經銷與代理或發行之CD、VCD、DVD、
    其他有聲出版品及其附屬商品之大盤商，金玉通公司則係負
    責直接銷售上列商品之中盤商或下盤商，所謂「上游廠商」
    應係指亞洲公司與金玉通公司以外之其他提供產品之廠商而
    言（此觀系爭經銷合約第5條約定「如遇該商品之上游廠商
    倒閉」時，金玉通公司應繼續販售1年，餘貨得向亞洲公司
    要求退貨即明）。是以，亞洲公司既非系爭經銷合約第5條
    所指之「上游廠商」，則上訴人以亞洲公司經宣告破產為由
    ，抗辯金玉通公司得依系爭經銷合約第5條約定，將存貨辦
    理退貨，用以抵銷系爭貨款云云，要無可取。
(二)、系爭買賣為附條件買賣，亞洲公司是否於取回貨物前，不得
    訴請金玉通公司給付貨款？
  1.按稱附條件買賣者，謂買受人先占有動產之標的物，約定至
    支付一部或全部價金，或完成特定條件時，始取得標的物所
    有權之交易，動產擔保交易法第26條定有明文。且，於標的
    物所有權移轉於買受人前，買受人有不依約定償還價款情形
    ，致妨害出賣人之權益者，出賣人得取回占有標的物，並依
    同法第29條及同法第30條準用同法第19條、第20條規定，再
    行以就地公開拍賣方式出賣占有標的物，並就賣得價金於抵
    充費用、利息後受償原本，如有不足，並得繼續追償；足見
    附條件買賣之交易，其性質上應仍係屬買賣之一種，於出賣
    人與買受人就標的物及價金互相同意時，其買賣契約即為成
    立，買受人即負有支付買賣價金之義務（民法第348條、第
    367條參照）；僅於買受人未依約償還價款時，基於保護出
    賣人並兼顧買受人之利益，而設有「取回權」及取回後其他
    權利行使之特別規定（同法第28至30條參照）；亦即出賣人
    所得行使之求償方式，除得逕向買受人請求支付所欠價金外
    ，並賦予「取回權」之行使，惟非謂出賣人僅得於行使取回
    權無效果時，始得向買受人請求支付價金。
  2.承前所述，亞洲公司自94年4月間起，陸續供應貨物予金玉
    通公司銷售，並以附條件買賣方式進行交易乙節，兩造並不
    爭執（見本院卷第33頁反面），則依上說明，附條件買賣既
    本屬買賣之一種，金玉通公司於亞洲公司依約交貨後，即有
    依約支付貨款之義務，而亞洲公司亦有請求金玉通公司給付
    貨款之權利。故金玉通公司以亞洲公司於先行使取回權前，
    不得向其請求給付價金為由，拒絕給付系爭價金，於法顯屬
    無據，自無可取，
(三)、金玉通公司可否依系爭合約第7條約定，終止系爭經銷合約
    辦理退貨？
  1.依系爭經銷合約第7條：「甲方（指金玉通公司）如有特殊
    原因無法繼續擔任乙方（指亞洲公司）經銷商時，經乙方同
    意後，得終止本合約．．．」（見原審卷第7頁）以觀，即
    金玉通公司如有特殊原因而無法繼續擔任亞洲公司之經銷商
    時，經亞洲公司同意得終止系爭經銷合約。
  2.經查，本件係因亞洲公司因財務發生困難，經法院宣告破產
    （見原審卷第125頁），而無法再繼續由金玉通公司擔任其
    經銷商，顯與系爭經銷合約第7條約定（即金玉通公司有特
    殊原因無法繼續擔任亞洲公司之經銷商）要件有別。是金玉
    通公司抗辯：依系爭經銷合約第7條約定，終止該經銷合約
    云云，委無可採。
(四)、綜上，金玉通公司既依系爭經銷合約積欠亞洲公司貨款計56
    萬4851元（含稅），而乙○○為其系爭貨款債務之連帶保證
    人，自應與金玉通公司就系爭貨款同負連帶清償責任。
六、從而，被上訴人本於系爭經銷合約及連帶保證契約之法律關
    係，請求上訴人應連帶給付給付其56萬4851元，及加計自起
    訴狀繕本送達翌日起算之法定遲延利息（金玉通公司自96年
    3月20日起算〈見原審卷第129頁〉；乙○○則自96年6月14
    日起算〈見原審卷第152頁〉），為有理由，應予准許。是
    則原審判命上訴人如數連帶給付，於法並無不合。上訴意旨
    仍執前詞指摘原判決不當，求予廢棄改判，為無理由，應予
    駁回。
四、據上論結，本件上訴為無理由，依民事訴訟法第449條第1
    項、第85條第2項前段，判決如主文。
中    華    民    國    97    年    2     月    5    日
                    民事第十五庭
                        審判長法  官  林恩山
                              法  官  郭松濤
                              法  官  楊絮雲
正本係照原本作成。
不得上訴。
中    華    民    國    97    年    2     月    5     日
                              書記官  鄭淑昀


司法院資訊處製作；財團法人民間司法改革基金會備份。
